【裁判字號】    92,瑞簡,32
【裁判日期】    920930
【裁判案由】    給付借款
【裁判全文】
臺灣基隆地方法院瑞芳簡易庭民事判決  九十二年度瑞簡字第三二號
    原      告  甲○○
    被      告  乙○○
當事人間請求給付借款事件，本院於民國九十二年九月二十二日言詞辯論終結，判決
如下：
    主    文
被告應給付原告新臺幣貳拾貳萬貳仟捌佰拾壹元及自民國九十二年五月一日起至清
償日止，按年息百分之五計算之利息。
訴訟費用新臺幣貳仟柒佰肆拾元由被告負擔。
本判決於原告以新臺幣柒萬伍仟元供擔保後，得為假執行。
    事實及理由要領
甲、兩造聲明及陳述要旨：
一、原告方面：原告之胞姊吳秋欽與被告原為夫妻關係，被告於民國九十年十月間以
    其實際負責經營之瑞芳生活資訊股份有限公司（下稱瑞芳生活資訊公司）需要現
    金週轉為由，希望原告出面向銀行貸款後再行轉借，並表示所有貸款之本金、利
    息均由其負責繳納，原告始應允而向慶豐銀行新店分行申辦貸款，經核貸新臺幣
    （下同）五十萬元，因對被告還款能力有所顧慮，故僅同意出借三十萬元，並分
    別於九十年十月十七日、十八日分筆轉帳計三十萬元予被告，被告原依約均有按
    月將款項轉帳至原告帳戶或交付現金供原告償還銀行，詎近日被告與吳秋欽之婚
    姻生變，自九十二年三月十七日給付最後一筆款項後，屢經原告催促，被告均拒
    不依約返還借款，計積欠二十二萬二千八百三十一元，原告只得先行還款，因被
    告明確否認債務並拒絕返還此一借款，故原告就上開款項實有預為請求之必要等
    語。
二、被告方面：被告本人並未向原告借款，上開借款係原告匯入其胞姊吳秋欽之銀行
    帳戶，應係吳秋欽向原告借錢，至於原告匯入之三十萬元之所以輾轉轉入被告負
    責之瑞芳生活資訊公司帳戶內，是因為吳秋欽要償還其向公司借貸之債務。
乙、理由要領：
一、本件原告主張其向慶豐商業銀行新店分行貸款五十萬元，分筆將其中三十萬元轉
    帳存入訴外人吳秋欽設於彰化銀行瑞芳分行之帳戶（帳號：000000000
    00000），被告歷來均有將原告應分期償還銀行之款項存入原告帳戶或交付
    現金，其後因被告與吳秋欽之婚姻生變，被告自九十二年三月十七日最後一次提
    出給付後即拒絕再為給付，其後原告將貸款餘額全數清償完畢等情，不為被告所
    爭執，並有原告提出之貸款契約、慶豐商業銀行客戶歷史交易明細表、還款明細
    查詢單、放款收入傳票、存摺等為證，此部分之主張應堪信為真實。茲因被告以
    上開款項係原告匯入訴外人吳秋欽帳戶，抗辯其未曾向原告借貸款項，相關債務
    係吳秋欽與原告之間的事，是以本件應審究者當在於被告究竟有無向原告借貸三
    十萬元乙節。
二、有關原告主張被告因公司經營所需而向其借貸三十萬元乙節，雖為被告所否認，
    然此業經證人吳秋欽到庭證述屬實，並稱：被告經營瑞芳生活資訊公司，因為淹
    水需要資金，就委託我去向我弟弟（即原告）借錢，我弟弟看我的面子才同意出
    面向銀行貸款，錢先匯到我的彰化銀行帳戶，再轉到被告公司的帳戶等語；證人
    劉家宏亦證稱：我之前在被告公司上班，因為公司淹水，被告需要資金週轉，曾
    向原告借錢（九十二年六月二日言詞辯論筆錄參照）等語，參之被告對於原告轉
    帳三十萬元存入吳秋欽帳戶後，吳秋欽之帳戶於九十年十一月二十七日轉提三十
    萬元存入其實際負責之瑞芳生活資訊公司銀行帳戶（帳號：000000000
    00000），且其確實曾陸續轉帳款項至原告慶豐銀行帳戶乙節並不爭執，復
    有原告提出之存摺存款帳戶及交易資料列示表、存摺為證，核與證人吳秋欽上開
    證述情節一致，若系爭款項係由吳秋欽向原告借貸，何以吳秋欽未向原告還款，
    卻係由被告逐月轉帳還款予原告？足認原告上開主張應屬實在。而被告雖辯稱吳
    秋欽有積欠公司金錢，上開款項係吳秋欽用以償還公司云云，惟就此有利於己之
    事，未能提出任何證據以實，此項抗辯自難憑採。
三、按請求將來給付之訴，以有預為請求之必要者為限，得提起之，八十九年二月九
    日修正之民事訴訟法第二百四十六條定有明文，已不再以是否有到期不履行之虞
    作為判斷標準。經查兩造係約定由被告按月於每月十七日銀行扣款日前交付款項
    供原告償還銀行，而屬繼續性給付之按月分期債務，是以每期債務之清償期本應
    於各該月十七日始為屆至。然兩造既係合意由原告出面貸款後轉借被告，彼此對
    於上開貸款契約明定「任何一宗債務不依約清償本金、付息時，債務視為全部到
    期」之約定條款（貸款契約第八條、第九條參照），應有默示合意成為兩造借款
    條件之一部，亦即被告如未按月提出給付，所餘欠款亦應視為全部到期。茲被告
    既自九十二年四月起，即未依約按期提出給付，並於本件審理程序中明確否認上
    開債務存在，且原告為免違約而擔負銀行追索高額利息、違約金之契約責任，業
    已於本件起訴繫屬後將欠款全部清償完畢，應認被告上開債務業已全部到期，而
    屬現在給付之訴，原告起訴主張本件係將來給付之訴，容有誤會。
四、從而，原告訴請被告給付二十二萬二千八百三十一元及自起訴狀繕本送達翌日即
    九十二年五月一日起至清償日止，按年息百分之五計算之利息，為有理由，應予
    准許。
五、原告陳明願供擔保，聲請宣告假執行，核無不合，爰酌定相當擔保金額准許之。
六、本件訴訟費用二千七百四十三元（裁判費二千四百五十一元、送達郵費二百九十
    二元），由被告負擔。
中      華      民      國    九十二    年      九      月     三十     日
~B臺灣基隆地方法院瑞芳簡易庭
~B        法      官  楊皓清
右正本證明與原本無異。
對於本件判決如有不服，應於收受送達後二十日內向本院提出上訴書狀，上訴於本院
合議庭，並按他造當事人之人數附具繕本。
中      華      民      國    九十二    年      十      月     二       日
~B        法院書記官  郭廷耀


司法院資訊處製作；財團法人民間司法改革基金會備份。
